【裁判字號】    95,上訴,1062
【裁判日期】    951122
【裁判案由】    違反毒品危害防制條例
【裁判全文】
臺灣高等法院高雄分院刑事判決        95年度上訴字第1062號
上  訴  人  臺灣屏東地方法院檢察署檢察官
被      告  乙○○
選任辯護人  郭一成律師
上列上訴人因被告違反毒品危害防制條例案件，不服臺灣屏東地
方法院93年度訴字第805 號中華民國95年5 月17日第一審判決（
起訴案號：臺灣屏東地方法院檢察署93年度核退偵字第55號），
提起上訴，本院判決如下：
    主  文
原判決撤銷。
乙○○連續販賣第一級毒品，處有期徒刑拾年，禠奪公權陸年，
販賣第一級毒品所得財物新臺幣壹萬元及無從區別為販賣第一級
毒品或第二級毒品之所得財物新臺幣壹萬伍仟元，均沒收之，如
全部或一部不能沒收時，以其財產抵償之。未扣案不詳型號之行
動電話0000000000號、0000000000號（均含手機及SIM 卡）共貳
具，沒收，如全部或一部不能沒收時，追徵其價額。又連續販賣
第二級毒品，處有期徒刑柒年陸月，禠奪公權肆年，販賣第二級
毒品所得財物新臺幣肆萬零伍佰元及上開無從區別為販賣第一級
毒品或第二級毒品之所得財物新臺幣壹萬伍仟元，均沒收之，如
全部或一部不能沒收時，以其財產抵償之。上開未扣案不詳型號
之行動電話0000000000號、0000000000號（均含手機及SIM 卡）
共貳具，沒收，如全部或一部不能沒收時，追徵其價額。應執行
有期徒刑拾陸年，禠奪公權陸年，販賣第一級毒品所得財物新臺
幣壹萬元、販賣第二級毒品所得財物新臺幣肆萬零伍佰元、無從
區別為販賣第一級毒品或第二級毒品之所得財物新臺幣壹萬伍仟
元，共計新台幣陸萬伍仟伍佰元，均沒收之，如全部或一部不能
沒收時，以其財產抵償之。未扣案不詳型號之行動電話00000000
00號、0000000000號（均含手機及SIM 卡）共貳具，沒收，如全
部或一部不能沒收時，追徵其價額。
    理  由
一、乙○○綽號「土公仔」（臺語發音），明知海洛因、甲基安
    非他命係毒品危害防制條例所規定之第一、二級毒品，不得
    非法持有、販賣，竟意圖營利，並基於販賣第一、二級毒品
    海洛因、甲基安非他命之概括犯意，自91年間之某月日起，
    在不詳地點，以不詳價格，向姓名年籍不詳成年人販入數量
    不詳海洛因及甲基安非他命後；除供己施用外，竟分別於下
    列時（不包括91年6 月3 日至91年6 月24日、92年6 月24日
    至92年7 月8 日入台灣屏東看守所附設勒戒所執行觀察勒戒
    期間及92年8 月29日至92年9 月8 日入台灣屏東監獄竹田分
    監執行有期徒刑期間）、地，以下列價格，並以其所有之行
    動電話0000000000號、0000000000號對外聯絡販毒事宜，連
    續出售予林天生、彭全良、潘世民、甲○○、許進財、翁順
    吉、蔣孟家等人，資以牟利，交易所得金額總計（新台幣下
    同）65500 元：
(一)林天生自92年7 月8 日以後之7 月間某日起，至92年8 月18
    日止，在屏東縣屏東市○○路附近某加油站前、或屏東縣大
    仁藥專附近，以每包海洛因及甲基安非他命均500 元之價格
    ，先後共10次向乙○○購買毒品海洛因及甲基安非他命，最
    後一次是92年8 月18日晚上11點許，在大仁藥專大門口前，
    向乙○○購買500 元毒品海洛因，歷次交易金額共5000元。
(二)彭全良於92年間之某不詳時間，在屏東縣市○○路邊，向乙
    ○○以1包500元之代價購買甲基安非他命毒品1 次，交易金
    額為500元。
(三)潘世民自92年1 月份起至92年9 月19日遭查獲時止，以每包
    1000元之價格，向乙○○購買毒品甲基安非他命，最後一次
    約於92年9 月15日在屏東縣鹽埔鄉新圍村某檳榔攤前，向乙
    ○○購買毒品甲基安非他命，共計約10次，歷次交易金額共
    10000 元。
(四)甲○○自92年3 月間起至92年9 月19日遭查獲止，向乙○○
    購買海洛因與甲基安非他命毒品，每次500 元或1000元不等
    ，最後一次是於92年9 月14日晚上11時許，在屏東縣鹽埔鄉
    ○○村○○路46號三口檳榔攤前，向乙○○購買500 元之甲
    基安非他命毒品，前後交易共2 、30次，交易金額10000 元
    （以對被告最有利算法，每包500 元，次數20次）。
(五)許進財於92年7 月8 日以後之7 月間某日至9 月間，每2 、
    3 天1 次，每包500 元之價格，在屏東縣屏東市○○路至正
    國中後方附近，向乙○○購買毒品海洛因，最後一次是92年
    9 月17日上午10時許購買，共計約購買20次，交易金額共
    10000 元。
(六)翁順吉於91年間某月份起至92年9 月19日遭查獲止，以每錢
    5000元之價格，在屏東縣鹽埔鄉○○村○○路42號乙○○住
    處，向乙○○購買毒品甲基安非他命，共計5 次，歷次交易
    金額共25000 元。
(七)蔣孟家於92年7 月8 日以後之7 月間某日起至92年9 月止，
    以每包甲基安非他命毒品1000元之價格，每月買2 次，在屏
    東縣鹽埔鄉○○村○○路42號乙○○住家附近，向乙○○購
    買毒品甲基安非他命，最後一次是92年9 月間某日在屏東市
    寶建醫院停車場向乙○○購買。交易金額計5000元（7 、8
    月份均2 次，9 月份1 次）。
二、檢察官因下列線索查悉上情，並主動指揮員警偵辦：
(一)92 年6月間，乙○○遭人檢舉販賣毒品海洛因給許進財，屏
    東縣警察局里港分局持原審法院核發之搜索票，於92年6 月
    24日中午12時50分許，搜索被告住所、車輛，在其所有之86
    05-DB 號自小客車內查獲安非他命12包（毛重8.2 公克、淨
    重5.8 公克）、吸食器1 支、以及於上開處所2 樓內查獲電
    子磅秤1 台，空夾鏈袋600 個，認其有販毒嫌疑。
(二)屏東縣警察局屏東分局員警於92年9 月19日17時許，持台灣
    屏東地方法院法官核發之搜索票，至屏東縣鹽埔鄉○○村○
    ○街3 號甲○○之住處執行搜索，當場發現甲○○、潘世民
    、翁順吉、許進財等人共處一室，且持有第一級毒品海洛因
    2 包（毛重0.8 公克）、甲基安非他命19包（毛重6.8 公克
    ），以及吸管、吸食器、藥鏟等物，甲○○、潘世民、翁順
    吉、許進財等人並於自己所涉施用毒品案件調查時，主動供
    出曾向綽號「土公仔」之乙○○購買毒品。
(三)同上分局員警於92年8 月20日持台灣屏東地方法院法官核發
    之搜索票，至屏東縣鹽埔鄉○○村○○街23號林天生住處執
    行搜索，發現林天生、彭全良共處一室，且持有玻璃瓶吸食
    器、藥鏟、殘有毒品之夾鏈袋等物，林天生、彭全良等人並
    於自己所涉施用毒品案件調查時，主動供出綽號「土公仔」
    之乙○○乃其毒品上源之事實。
(四)同上分局建國派出所員警於92年11月8 日盤查有施用毒品前
    科之蔣孟家，經蔣孟家坦承仍有施用毒品甲基安非他命，且
    主動供出係向綽號「土公仔」之乙○○購買，而知悉上情。
(五)警方依上開證人所述與乙○○之0000000000、0000000000號
    號行動電話聯繫購買毒品，調閱通聯記錄，發現乙○○以該
    貳支行動電話與林天生等人持用之電話聯繫密切，而查悉上
    開事證。
三、案經屏東縣警察局屏東分局報請臺灣屏東地方法院檢察署檢
    察官偵查起訴。
    理  由
壹、程序事項：
一、足以證明本案犯罪事實之證據之證據能力：
（一）證人林天生、彭全良、甲○○、許進財、翁順吉、蔣孟家
      ，均經原審傳訊到院，並依法具結後，踐行證人詰問程序
      ，是彼等於審理時所證，當有證據能力，極為明確。
（二）被告及選任辯護人固主張: 證人林天生、彭全良、潘世民
      、甲○○、許進財、翁順吉、蔣孟家於警詢之所證，均屬
      證人於審判外陳述，原審法院亦認定警詢筆錄為審判外之
      陳述，故上開證人警詢之供述無證據能力，至於證人於偵
      查之供述，與原審之意見相同，同意有證據能力云云。惟
      按，被告以外之人於審判外之言詞或書面陳述，除法律有
      規定者外，不得作為證據；被告以外之人於偵查中向檢察
      官所為之陳述，除顯有不可信之情況者外，得為證據；被
      告以外之人於檢察事務官、司法警察官或司法警察調查中
      所為之陳述，與審判中不符時，其先前之陳述具有較可信
      之特別情況，且為證明犯罪事實存否所必要者，得為證據
      ；被告以外之人於審判中有下列情形之一，其於檢察事務
      官、司法警察官或司法警察調查中所為之陳述，經證明具
      有可信之特別情況，且為證明犯罪事實之存否所必要者，
      得為證據：一死亡者。二身心障礙致記憶喪失或無法陳述
      者。三滯留國外或所在不明而無法傳喚或傳喚不到者。四
      到庭後無正當理由拒絕陳述者。刑事訴訟法第159 條第1
      項、第159 條之1 第2 項、第159 條之2 、第159 條之3
      ，分別定有明文。所謂「顯有不可信性」、「特別可信性
      」，係指陳述是否出於供述者之真意、有無違法取供情事
      之信用性而言，故應就偵查或調查筆錄製作之原因、過程
      及其功能等項加以綜合觀察，據以判斷傳聞證據是否「非
      顯不可信」或「有特別可信之情況」，倘可據以認定其任
      意性暨信用性俱無疑慮者，即可例外賦予「證據能力」，
      俾其成為法院審判時之適格證據資料；換言之，「證據能
      力」所強調者，實乃其作為認定被告犯罪證據之資格，此
      與其內容究否足以證明被告犯罪之「證明力」，尚有層次
      差別，不容混為一談。
（三）經查：
 《1》關於證人林天生、彭全良、潘世民、甲○○、許進財、翁
      順吉、蔣孟家7人，於偵查中向檢察官所為之歷次陳述：
   1、按，現行刑事訴訟法修正採行改良式當事人進行主義，於
      採嚴謹證據法則之餘，酌採英美法傳聞法則理論，以保障
      當事人之反對詰問權，但仍基於證據資料愈豐富，愈有助
      於實體上真實發現之理念，及兼顧現階段實務運作之需要
      ，於本法增設第159條之1至第159條之5關於傳聞證據例外
      適格之規定，是自修法精神以言，尚非許被告或辯護人得
      以任憑己意，空言爭辯警詢、偵查筆錄及其相關文書資料
      ，一概不具證據能力。準此，本法第159條之1第2 項規定
      ：「被告以外之人於偵查中向檢察官所為之陳述，除顯有
      不可信之情況者外，得為證據」，自應與第一項所定：「
      被告以外之人於審判外向法官所為之陳述，得為證據」，
      接續觀察，亦即第一項所定關於在法官面前作成供述證據
      ，因係於公開審判之法庭活動下取得，其任意陳述之信用
      性足認有確定保障，乃賦予證據能力；第二項所定在檢察
      官面前作成供述證據，因受偵查不公開之限制，非在公開
      法庭活動下為之，但衡諸我國現今實務運作情形，檢察官
      概多能遵守程序正義，且不致違法取供，是其可信性當屬
      極高，故此，除有顯不可信情況，原則上自均得作為證據
      。申言之，所稱「顯有不可信之情況」，即指關於檢察官
      取供程序，已經明顯違背程序規定，超乎正常期待，而無
      可信任者而言。是判斷偵查中供述證據之證據適格，尤應
      以該供述作成之客觀條件及環境，例如陳述人於陳述時之
      心理狀態是否健全、有無違法取供情事，是否出於陳述者
      之真意所為之供述，作為判斷之依據，乃屬程序上證據能
      力信用性之問題，尚與實質上其陳述內容是否真實可採之
      證明力憑信性有間（參照最高法院94年度臺上字第4665號
      判決意旨）。亦即，所指「顯有不可信」者，乃無待進一
      步調查，從卷證本身作形式上觀察，一望即可就其陳述予
      以發現不可信之存在而言，此除主張其為不可信之一方，
      即主張其不可信積極存在之一方應予證明或該供述者本身
      所指明者外，其為法院依職權所發現者，亦有其適用。
   2、經核閱卷證資料，證人彭全良、潘世民、甲○○、許進財
      、翁順吉、蔣孟家，於檢察官偵訊時，均曾經檢察官命為
      具結，此有各該證人結文在卷可考（93年核退偵字第55號
      卷第21、22、32、36、40、46頁）；參之證人彭全良、潘
      世民、甲○○、許進財、翁順吉、蔣孟家於原審審訊時，
      亦未主張檢察官以強暴、脅迫等不正方式取供，暨觀察相
      關偵訊筆錄記載內容，亦未見檢察官在偵查中，有何違法
      取供而不具信用性情事，則上揭供述「任意性」及「信用
      性」，自形式上觀察，實均已足供擔保。至於林天生於92
      年8 月20日於檢察官偵訊時，以施用毒品被告之身分供述
      涉及被告乙○○之犯罪事實（92年毒偵字第1396號卷第4-
      6 頁筆錄），而乙○○之本件販賣毒品案係93年10月22日
      始繫屬原審法院，依據刑事訴訟法施行法第7 條之3 之規
      定: 「按92年1 月14日修正通過之刑事訴訟法施行前，已
      繫屬於各級法院之案件，其以後之訴訟程序，應依修正刑
      事訴訟法終結之。但修正刑事訴訟法施行前已依法定程序
      進行之訴訟程序，其效力不受影響」可知，林天生指證被
      告乙○○販賣毒品之供詞，有違刑事訴訟法第158 條之3
      之證人應命具結之規定，然因該筆錄做成時，新刑事訴訟
      法尚未施行，且被告、辯護人對於林天生於偵查之供述亦
      表示與原審認定偵查筆錄有證據能力之意見一樣，且不曾
      具體指明或主張偵訊筆錄有何不可信之積極存在之事實，
      更未曾就「不可信」提出證明或指出足可證明之方法，並
      參酌上開刑事訴訟法酌採當事人進行主義之修正精神，從
      而，證人林天生、彭全良、潘世民、甲○○、許進財、翁
      順吉、蔣孟家於於偵查中所證，均「非顯不可信」，並應
      依刑事訴訟法第159 條之1 第2 項之規定，賦予其證據適
      格之地位，認具有證據能力，而得作為本案之證據。
 《2》關於證人林天生、彭全良、潘世民、甲○○、許進財、翁
      順吉、蔣孟家於於警詢之審判外陳述之證詞：
   1、按被告以外之人於檢察事務官、司法警察官或司法警察調
      查中所為之陳述，與審判中不符時，其先前之陳述具有較
      可信之特別情況，且為證明犯罪事實存否所必要者，得為
      證據，即其先前陳述必須是司法警察（官）本於此項身分
      之職務上權限，依法偵查犯罪而開始調查，被告以外之人
      於此所為之陳述，始足當之。又被告以外之人於審判中「
      到場」，然其前因檢察事務官、司法警察（官）本於職務
      權限調查犯罪案件所為陳述，苟與其後在審判中之所陳不
      符，原則上，固應認其不具證據能力；惟倘其先前之陳述
      具有較可信之特別情況，且為證明犯罪事實存否所必要者
      ，即具備「可信性」及「必要性」兩項傳聞法則例外之要
      件者，則始例外賦予其先前陳述證據適格之地位，認得以
      之作為本案審判之證據。所指「與審判中不符」，包括其
      陳述自身前後之不符，及與審判中其他證據相齟齬，導致
      關於「主要事實」應為相異認定者而言。是此之「不符」
      ，自係指實質不符之陳述而言，是與主要事實無關之僅一
      字一句之不符，固不論矣，即使為一部不符，然倘該不符
      者係屬可分，亦應認為僅此一部之不符，有本條之適用，
      而非可藉此擴及其先前陳述之全部範圍。所指「較可信之
      特別情況」，則係指與審判中之陳述互為比較之結果，其
      先前之陳述存在「可信之特別情況」者而言，故其僅係「
      相對之特別可信」，而尚未至「絕對之特別可信」之程度
      ，先予說明。
   2、經核閱卷證資料，就證人林天生、彭全良、潘世民、甲○
      ○、許進財、翁順吉、蔣孟家於警詢陳述時之「外部情況
      」（即其陳述之際所附隨外部之情事）予以觀察，證人林
      天生、潘世民、甲○○、許進財、翁順吉、蔣孟家於警詢
      中均曾堅詞指證被告即為渠取得甲基安非他命毒品或海洛
      因毒品之上源；至於證人彭全良於警詢時則未曾說明自己
      有無向被告購買毒品，僅稱其女朋友的朋友「士明」曾向
      被告購毒，未曾提及自己之親身經歷情形，故其警詢供述
      本院不加以斟酌，而認無證據能力。其餘證人林天生、潘
      世民、甲○○、許進財、翁順吉、蔣孟家於原審時，證人
      林天生翻異前詞而證稱: 「警察說是土公仔（被告之綽號
      ）檢舉的，我很生氣，就說是向乙○○買的。」等語。證
      人甲○○於原審時先是翻稱: 「沒有向被告買過毒品，是
      警察叫我這樣說的，警察說叫我們合作一點，就可以交保
      回家，叫我們在筆錄上簽名。」隨後又翻異前詞而證稱：
      「有向被告買過毒品。」等語。證人許進財於原審時固亦
      供述向被告購買海洛因，但時間、次數於警詢供述相異。
      證人翁順吉翻稱: 「事實上沒有向被告買過毒品，當時警
      察已經把筆錄製作好了，我們負責唸而已，警察說這樣我
      們就可以回去了。」等語。證人蔣孟家於原審時固亦供述
      向被告購買毒品甲基安非他命，但價格、地點於警詢供述
      時相異。（原審卷二第57-68 、106-108 頁）；（至於證
      人潘世民，於法院審理時則傳拘無著，其證據能力如後述
      ）由是以觀，證人陳述自身前後矛盾，顯然已足可導致本
      案「待證事實（主要事實）」之相異認定；即以起訴之犯
      罪事實為中心，證人林天生、甲○○、許進財、翁順吉、
      蔣孟家於警詢所證，實乃本案主要事實存在或不存在之證
      明，兼以經原審傳訊結果，本案顯亦無從再就同一陳述者
      即證人林天生、甲○○、許進財、翁順吉、蔣孟家取得相
      同之證言，是此項「不符」，當已核與刑事訴訟法第159
      條之2 所揭櫫「被告以外之人於檢察事務官、司法警察官
      或司法警察調查中所為之陳述，與審判中『不符』」，且
      「為證明犯罪事實存否所必要者」相合，是其「必要性」
      之具備，即不待贅言。
   3、證人林天生、甲○○、許進財、翁順吉、蔣孟家於原審均
      未曾就員警係施以強暴、脅迫而違法取供乙節，有如何具
      體之主張，僅稱筆錄都已經寫好，員警說照唸即可回家，
      所以警詢不實在等語；參諸警詢筆錄係採一問一答方式製
      作，且筆錄末頁有被詢問人親自閱覽認明無訛後之簽名，
      再者，本案破獲經過（如事實欄二所載），證人警詢所證
      ，或係肇始於證人甲○○、林天生、翁順吉、許進財等人
      因警員之搜索，發現其等犯有施用毒品罪之該案調查中主
      動供述，或係肇始於員警盤查證人蔣孟家發現其尚有施用
      毒品行為，追問貨源後而查悉本案梗概，則以渠等供述之
      事出於突然，相較於原審時已有預見所應證述之事項，其
      應係尤不具有計劃性、動機性或感情性等變異因素在內客
      觀陳述；兼以證人甲○○、林天生、翁順吉、許進財、蔣
      孟家等人於原審時，均係於被告在庭之情況下具結作證，
      且被告所涉販賣第一、二級毒品之法條罪名，復係法定本
      刑最重為「死刑」或「無期徒刑」之罪，則自人性角度而
      為觀察，無論上開證人與被告之平日交情如何？或是否憚
      於被告日後報復？在客觀上自已難期待證人甲○○、林天
      生、翁順吉、許進財、蔣孟家猶能毫無隱暪並全部據實陳
      述。是證人甲○○、林天生、翁順吉、許進財、蔣孟家於
      警詢之所證，較之渠等嗣於原審時之證述內容，當係具有
      「較可信之特別情況」。換言之，證人甲○○、林天生、
      翁順吉、許進財、蔣孟家警詢所證之「可信性」之具備，
      當亦堪認定。
   4、被告、辯護人雖空言爭執上揭警詢筆錄之證據能力，然其
      既未指明不具「必要性」或「可信性」之具體情事，復未
      曾就所指「必要性」或「可信性」之欠缺，提出證明或指
      出足可證明方法，於本院亦未具體主張，則其任憑己意，
      空言爭辯上揭警詢筆錄之證據能力，自無可取，上開證人
      於警詢中之所證，均「非顯不可信」，應依刑事訴訟法第
      159 條之2 規定，例外賦予其證據適格之地位，認其具有
      證據能力，而得作為本案之證據。
   5、關於證人潘世民於警詢之所證：
    (1)證人潘世民經原審傳拘無著，有原審卷附之送達回證及屏
      東縣警察局內埔分局95年3 月23日內警刑字第0950001676
      號函在卷（原審卷二第84、128 頁）；且此項因證人傳拘
      無著而無從直接審理，是法院自已無從再就同一陳述者即
      證人潘世民取得其相同內容之證言。參諸證人潘世民於警
      詢所證，均係本案主要事實存在或不存在之證明，則其「
      為證明犯罪事實存否所必要者」，事甚灼明；因認證人於
      警詢所證，亦應依刑事訴訟法第159條之3規定，例外賦予
      其證據適格之地位，而認其具有證據能力，得以作為本案
      之證據，被告、辯護人於法院審訊時，否認該供述具有證
      據能力，難以採取。
二、彈劾證據（非可直接證明本案犯罪事實之證據）：
  1.按證人或被告之陳述有部分前後不符，或相互間有所歧異時
    ，究以何者為可採，法院得本其自由心證予以斟酌，非謂一
    有不符或矛盾，即應認其全部均為不可採信，苟其本事實之
    陳述，若果與真實性無礙時，則仍非不得予以採信（參照最
    高法院92年度臺上字第1961號判決意旨），為辨明證人或被
    告之前後不符或歧異之陳述，究以何者與真實無礙，除有賴
    經驗法則及論理法則，尚不免就其他補強證據予綜合判斷，
    乃至仰賴證人或被告在本案或另案歷次陳述，據以彈劾、憑
    斷其間真偽。
  2.茲證人甲○○、林天生、翁順吉、許進財、蔣孟家、彭全良
    、潘世民等人，因辨明其等歷次不符或矛盾證述，究以何者
    與真實無礙之必要，曾經原審傳訊甲○○、林天生、翁順吉
    、許進財、蔣孟家、彭全良並命之於具結後陳述（其中潘世
    民傳拘無著），是無論自任何角度觀察，證人甲○○、林天
    生、翁順吉、許進財、蔣孟家、彭全良等人，於原審時所證
    ，當有其證據能力，惟彼等在本案所證述有關被告並無販賣
    毒品之事實之陳述或有關被告有無販毒行為之前後不符之陳
    述，應可作為法院憑以彈劾證人前後不符或歧異陳述，究應
    以何者與真實無礙之依據。
貳、實體事項：
一、訊據被告乙○○堅決否認有販賣毒品海洛因、安非他命之行
    為，辯稱：伊從來沒有賣海洛因或安非他命等毒品給林天生
    等人，林天生等人因施用毒品案件為警查獲後，因懷疑伊報
    警所致，所以才會向警察供稱是伊賣毒品與渠等施用，其實
    是與林天生、彭全良等證人一起合資購買毒品施用，林天生
    等人是其認識之朋友，知道其所使用之電話之號碼也很正常
    ，平日與甲○○等證人通話，內容也與買賣毒品無關，遠傳
    電信股份有限公司行動電話基本資料及通聯記錄只能證明被
    告持用該電話而與證人有所通聯而已，通聯紀錄為雙方曾有
    以電話聯絡之紀錄，至於談話之內容通聯紀錄並無記載，不
    能以通聯紀錄而證明被告有販賣毒品海洛因、安非他命之犯
    行云云。
二、經查：
（一）本件係因屏東縣警察局屏東分局警員查獲證人林天生、彭
      全良、潘世民、甲○○、許進財、翁順吉、蔣孟家等人施
      用毒品案件後，依據證人林天生等人之供述及通聯紀錄，
      認被告有販賣毒品海洛因、甲基安非命之嫌疑，而移送臺
      灣屏東地方法院檢察署檢察官偵辦，承辦警員並未當場查
      獲被告販賣毒品予林天生等人，且被告已因施用毒品犯罪
      ，另為其他警察機關查獲等情，業據證人即本件承辦警員
      鄭強民、盧振約於原審證述甚詳（原審卷二第105 頁），
      是警方並無因本案證人於92年9 月19日被查獲後之指證，
      而對被告實施任何搜索扣押之強制處分並扣得任何可疑與
      販毒有關之物證，故無疑問。然被告曾於92年6 月間曾遭
      人檢舉其販賣毒品海洛因給許進財，屏東縣警察局里港分
      局於查證後，經檢察官審核，及原審法院准許核發搜索票
      ，於92年6 月24日中午12時50分許，搜索被告位於屏東縣
      鹽埔鄉○○村○○路46-5號住處及其人身與使用之車輛，
      並在其所有之8605-DB 號自小客車內查獲安非他命12包（
      毛重8.2 公克、淨重5.8 公克）、吸食器1 支、以及於上
      開處所2 樓內查獲電子磅秤1 台，空夾鏈袋600 個，此有
      搜索票、搜索結果報告書暨扣押物品目錄表在卷可證（92
      年警聲搜字第490 號卷第2-5 、第14 -16頁）；被告因該
      案經台灣屏東地方法院檢察署以92年毒偵字第1087號分案
      查辦，檢察官以被告僅有施用毒品犯行，而聲請原審法院
      裁定送被告入台灣屏東看守所附設勒戒所執行觀察、勒戒
      ，並將扣案物聲請原審法院裁定予以沒收銷毀，此有被告
      92年毒偵字第1087號不起訴處分書、台灣高等法院被告前
      案紀錄表在卷（92年毒偵字第1087號卷第28頁、本院卷第
      17頁），被告向他人販入而持有上開遭查扣之物品，縱令
      併有供一己施用之目的，然若謂兼有轉售以資圖利之意圖
      ，亦極為可能。蓋被告如果僅係自行施用，則其應無藉助
      電子磅秤秤其重量之需求，兼以被告既自陳僅有施用毒品
      行為，則其自亦毫無備置大量分裝袋達600 個之必要。且
      扣案毒品係在被告之座車查獲，已分裝成12包，觀該搜索
      票之記載即明，被告如係購入時毒品已經分裝成包，則被
      告端無必要藉助電子磅秤以分裝秤重之必要，如係購入後
      自行分裝，則其放於車內一次攜帶12包毒品外出，其目的
      又為何？雖被告當時未遭查扣持有海洛因毒品，然觀檢舉
      人檢舉時指出因不願有人受毒害而檢舉被告販賣毒品海洛
      因給許進財施用，互核被告有分裝夾鏈袋600 個及電子磅
      秤1 個查扣在案，縱公訴人認被告僅有施用毒品罪而偵結
      該案，然勾稽以觀，已堪認扣案電子磅秤及分裝袋備置等
      物，絕非如被告所稱之與販毒毫無關連，而係與毒品交易
      間，具有相當程度之關連性。
（二）被告有如事實欄之所載，前後多次販賣甲基安非他命、海
      洛因毒品予林天生、彭全良、潘世民、甲○○、許進財、
      翁順吉、蔣孟家，資以營利行為，分述如下：
 《1》被告販賣海洛因、甲基安非他命毒品給林天生部份:
    1.被告自92年7月間某日起，至92年8月18日止，在屏東縣屏
      東市○○路附近某加油站前、或屏東縣大仁藥專附近，以
      每包海洛因及甲基安非他命均500 元之價格，先後共10次
      販賣毒品海洛因及甲基安非他命給林天生，最後一次是92
      年8月18日晚上11點許，在大仁藥專大門口販賣500元之毒
      品海洛因：
    2.經查，證人林天生於警詢中陳稱：「向乙○○購買海洛因
      、安非他命，各500元，共購買10餘次。自7月份起，每一
      、二星期就向乙○○購買，時間不太記得，最近一次購買
      是92年8 月18日晚上23時許，約在屏東大仁技術學院大門
      口，尚有多次約在屏東市○○路加油站前。」（警卷0000
      0000000號卷第29-30頁）。於偵查中稱述：「我從92年7
      月間開始，向乙○○買過海洛因及安非他命共10次，每次
      500 元，有在屏東市○○路一家加油站交易，也有在大仁
      藥專前交易，我最後一次是在92年8 月18日晚上11點許，
      在大仁藥專大門口向他買500 元的海洛因，他的行動電話
      是0000000000號。我用公用電話或手機與他連絡。」（92
      年毒偵字第1396號卷第5 頁）。其警詢與偵查中供述大致
      相符，於原審審理時翻稱：警察去我家抓我，說被告檢舉
      我的。現場還有我朋友彭全良，警察說是土公仔，即被告
      檢舉的，我很生氣，就這樣說。」（原審卷二第60頁）。
      但查，被告如果係提供線索給承辦警員使承辦警員得以查
      獲林天生、甲○○等人，被告即為警員培養之線民，則警
      員又豈有移送自己之線民作為販毒嫌疑人之理？是林天生
      於原審所稱: 因經警員說是被告檢舉，伊始濫指被告販毒
      云云，其真實性足啟人疑竇，且適足以反徵林天生在原審
      時之證詞係出於曲意迴護被告之動機。本院參諸林天生歷
      次所指之被告販賣毒品海洛因、甲基安非他命之情節（包
      括證人林天生以「被告」身分在施用毒品另案中所為之陳
      述），無論其販賣細節（時間、地點、價金、次數、聯絡
      方式等），乃至被告其人之姓名、綽號等各項資料，無一
      不具體詳細；其警詢、偵查所供，堪足採信。又雖林天生
      係於其自己所涉之毒品案件，即臺灣屏東地方法院檢察署
      92年度毒偵字第1396號卷內，以被告身分在警詢、偵查所
      為之陳述，其係於供述自己之犯罪事實時，同時供述本案
      被告販賣毒品之事實，而非專以指證被告販毒，然經法院
      於審判期日踐行適法證據調查程序後，認警詢、偵查之陳
      述較具真實性，自得據引為不利被告之判斷。林天生證稱
      向乙○○購買海洛因、安非他命，各500 元，共購買10餘
      次，以對被告最有利之計算，應認為被告出售毒品10次給
      林天生，獲利5000元（計算式：500x10=5000 ，無法區分
      二種毒品之個別獲利）。又林天生於警詢雖稱每1 、2 星
      期就向被告購買共10餘次云云。而被告於92年7 月9 日始
      自台灣屏東看守所附設勒戒所觀察勒戒完畢離開該勒戒所
      ，迄92年8 月18日止，不及6 週，與其警詢所稱每1 、2
      星期就向被告購買共10餘次不符，但其於偵查中已明言購
      買10次，且未再言及購買頻率，且參酌林天生是購買海洛
      因及甲基安非他命，而該10次係包括2 者，即有1 週購買
      2 次之情形，故其於偵查中稱被告購買10次甲基安非他命
      或海洛因，當堪採信。
 《2》被告販賣甲基安非他命給彭全良部份：
    1.彭全良於92年間之某不詳時間在屏東縣市○○路邊，向乙
      ○○以1 包500 元之代價購買甲基安非他命毒品1 次:
    2.證人彭全良於警詢證述：「我曾和我女朋友的朋友士明去
      找過他（按：即被告），士明曾向他買過毒品。」（屏警
      分刑字第093000 00255號卷第35頁），然此係供述他人曾
      向被告購毒，然而彭全良是否親自見聞他人購毒經過，其
      警詢筆錄之記載並不明確，且買賣毒品多係秘密進行，彭
      全良能否見聞所謂「士明」之人向被告購入毒品之經過，
      亦有堪疑；本院乃不斟酌此供述證據。至於彭全良於偵查
      中則以證人身分證述：「我是台東人，但女友甲○○在屏
      東，所以跑來屏東，在屏東跟被告買，屏東以外之地方跟
      別人買，大約是91年年中（月份不詳）開始向被告買毒品
      ，一直買到91年12月份被抓前，海洛因1000元可以用1 、
      2 次，安非他命則500 元或1000元可以用2 、3 次。買毒
      品的頻率，海洛因4 、5 天1 次，甲基安非他命也差不多
      ，不一定二種都買。」（92年核退偵字第55號卷第18-19
      頁）。於原審審理時證述：「跟被告買過安非他命，應該
      沒有海洛因，確實時間忘記，約92年間，買過1 、2 次。
      每次500 元，交易地點在屏東市的路旁，地點是土公仔決
      定的，我都是用手機與他聯絡，今天說的才實在（與偵查
      筆錄相比），那時我沒有吸海洛因，所以我不會買海洛因
      ，我確實記得是我打電話給被告，約在屏東市，交易1 次
      。我在檢察官偵訊時回答在屏東縣鹽埔鄉新圍村向土公仔
      買，那時是因為我女朋友（即甲○○）要用，所以才跟他
      買，我自己要施用的只有1 次，其他都是甲○○要用，是
      我與甲○○一起去向土公仔買，甲○○打電話給土公仔，
      約定地點，有時是土公仔到甲○○新圍村家裡賣給甲○○
      ，買海洛因及甲基安非他命二種毒品，我在檢察官偵訊時
      說海洛因4 、5 天買1 次，甲基安非他命也一樣，是指海
      洛因是甲○○買的，而甲基安非他命是我買的」等語（原
      審卷二第109-11 0頁）。由證人彭全良之供述，堪認其於
      檢察官偵查時所稱之購買毒品海洛因之意思，應係指其女
      友甲○○向被告購買，而其是陪同甲○○向被告購買，或
      於被告販毒給甲○○時在場之意思，是證人彭全良應僅有
      向被告購買毒品甲基安非他命，就被告有無販賣毒品海洛
      因給甲○○，自應以甲○○之供述為準。觀證人彭全良於
      偵查中供稱：91年年中開始，買到被查獲前，但次數與金
      額則無確實指明，僅稱:500 元 或1000元之份量可以施用
      幾次以及買毒品之頻率是4 、5 天1 次而已，然查，彭全
      良既然供稱是住在台東，因女友在屏東之關係始到屏東，
      且屏東以外是跟別人買毒品等語，足見其並非長住屏東，
      且其生活範圍亦非以屏東為主，應可認定，是其能否每4
      、5 日就向被告購毒1 次？應有疑問。本院認彭全良於原
      審時證稱：約92年間買過1 、2 次甲基安非他命，每次
      500 元，交易地點在屏東市的路旁等語，買賣毒品之期間
      、金額、次數均較偵查時供述之範圍為少，應較符合彭全
      良並非常住在屏東之事實，觀之證人彭全良之上開證述內
      容，可見證人彭全良向被告購買甲基安非他命之次數，必
      不多於2 次，且其買賣金額，最少為500 元，據此，本於
      「罪證有疑，利歸被告」之證據法則，爰職權認定彭全良
      於92 年 間之某月日，在屏東市○○○○路旁，向被告以
      500 元之價格購買1 包甲基安非他命1 次，被告獲利500
      元。
 《3》被告販賣甲基安非他命給潘世民部份:
    1.潘世民自92年1 月份起至92年9 月19日遭查獲時止，以每
      包1000元之價格，向乙○○購買毒品甲基安非他命，最後
      一次約於92年9 月15日，在屏東縣鹽埔鄉新圍村某檳榔攤
      前向乙○○購買，前後計約10次，交易金額共10000 元。
    2.證人潘世民於警詢證述：「向乙○○購買甲基安非他命，
      1包1000元，約10幾次，打0000000000號行動電話連絡。
      」（屏警分刑字第09300000255號卷第45-46頁）。於偵訊
      時則以證人身分證述：「92年1 月份開始，買到被抓之前
      ，向綽號土公仔之乙○○購買，3、4天買1 次，打電話聯
      絡交易，大部分到乙○○新圍的家跟他拿，他家前面是三
      口檳榔攤，金額1000元或2000元，乙○○密集打數通電話
      給我，他可能是要找甲○○。甲○○是我當時之女友《按
      : 潘世民與彭全良均稱甲○○是其女友》。」（92年核退
      偵字第55號卷第38-39 頁）。於原審審理時則傳、拘未到
      。本院觀其歷次所陳，或礙於時間經過而未至「一字不差
      」，然其猶能前後相互稽合，諸如：係向被告購買甲基安
      非他命毒品，地點在被告新圍之住處附近，以電話連絡，
      金額1 包1000元或0000-0000 元不等之價格等情節，尚屬
      相合；該購毒之經過當係出於其己身經歷，且與事實相符
      ，而堪採信。以被告之利益計算其歷次交易之次數及金額
      ，應認歷次交易金額應為10000 元（計算式：1000x10=10
      000） 。
 《4》被告販賣毒品海洛因、甲基安非他命給甲○○部份:
    1.甲○○自92年3月間起至92年9月19日查獲止，向乙○○購
      買海洛因及甲基安非他命毒品，每次500 元或1000元不等
      ，最後一次是於92年9 月14日晚上11時許，在屏東縣鹽埔
      鄉○○村○○路46號三口檳榔攤前，向乙○○購買500 元
      甲基安非他命，共計2 、30次，交易金額10000 元（以對
      被告最有利算法，每包500 元，次數20次）。
    2.證人甲○○於92年9 月19日警詢時證述：「我有施用一級
      毒品海洛因，用香煙方式吸入體內，二級毒品安非他命以
      玻璃管、吸食器以火烤再吸入體內，我所施用之毒品是向
      乙○○購買，每次購買1000元或500 元1 小包，有2 、30
      次；以0000000000號行動電話連絡乙○○。於92年9 月14
      日晚上23時許，在屏東縣鹽埔鄉○○村○○路46號三口檳
      榔攤，向其購買500 元甲基安非他命，於92年9 月12日晚
      上約20時許購買500 元甲基安非他命。平均4 、5 天不等
      就購買1 次。」（屏警分刑字第09300000255 號卷第50頁
      ）；於93年3 月11日警詢時又稱: 「約2 至3 天購買一次
      毒品，最長1 星期；第一次於92年3 月向乙○○購買毒品
      ，時間約半年，正確時間忘記，在乙○○新圍之住宅，都
      是與我男友潘世民一起前往購毒，我都撥打乙○○持有之
      行動電話0000000000、0000000000號電話聯絡購毒之數量
      、地點。我用我父親柯瑞杰名義之行動電話0000000000號
      與乙○○連絡購買毒品海洛因及甲基安非他命，海洛因半
      錢9000元，甲基安非他命1 錢5000元。」（屏警分刑字第
      09300022970 號卷第51-53 頁）。於偵查中則證述：「大
      約從92年開始一直到我9 月份被抓，我向乙○○買毒品的
      價格甲基安非他命5000元可以買1 錢，海洛因則是半錢可
      以買1 萬或9000元，我們被抓當時所查扣到的十幾包毒品
      那是我們向別人買的，我們買毒品的對象不只乙○○一人
      ，長一點的話1 個禮拜向乙○○買一次，短一點2 、3 天
      買一次，不一定二種都買，乙○○的電話有好幾支，號碼
      忘記了，警詢時提到一小包海洛因、甲基安非他命1000或
      500 元，那是分裝後之價格，我男友潘世民也有跟他買等
      語。」（92年核退偵字卷第14-15 頁）。於原審審理時或
      供述：「沒有向被告買過毒品，是警察叫我這樣說的。警
      察說叫我們合作一點，就可以交保回家，叫我們在筆錄上
      簽名。到檢察官那裡也這樣說是因為我會怕，我到法院我
      就不會說謊話。」（原審卷二第62頁），隨後又翻異前詞
      稱：「（我有向被告買過毒品。92年9 月17日下午5 時在
      屏東縣鹽埔鄉○○街三號查獲的東西都是我的，都是向被
      告買的。」（原審卷二第65頁）。
    3.本院觀證人甲○○曾有觀察勒戒、強制戒治及施用毒品判
      刑之紀錄，此有甲○○之在監在押前案紀錄表在卷可考（
      原審卷第4 頁），其顯有施用毒品惡習，又並無證據顯示
      檢察官於詢問甲○○時，係以不正方式取供，則其豈有向
      檢察官供述時會害怕之理？其於原審審理所證之內容前後
      又甚為矛盾及不合邏輯，實已事甚灼明；又0000000000號
      行動電話申請名義人係柯瑞杰（屏警分刑字第0930002297
      0 號卷第7 頁），該行動電話又有多次與被告所有之0000
      00 0000 號行動電話通聯之紀錄（屏警分刑字第09300000
      255 號卷第1 、第5-6 頁）；足見甲○○於警詢、偵查所
      稱以其父親名義之0000000000號行動電話與被告之000000
      0000號行動電話聯繫購毒等語，堪足採信，是甲○○於原
      審所稱被告沒有販毒給伊云云，應係曲意迴護被告之詞；
      甲○○於警詢、偵查中均供述有向乙○○購買毒品，其供
      述雖非全然一字不差，但供述有向乙○○購買甲基安非他
      命及海洛因毒品，且以上開行動電話連絡，於92年3 月起
      購毒迄92年9 月被查獲，時間正好約計是半年，地點在乙
      ○○新圍之住宅，此基本之購毒事實前後相符；至於價格
      ，甲○○供稱海洛因半錢9000元，甲基安非他命1 錢5000
      元；又稱:1 小 包毒品海洛因、甲基安非他命1000或500
      元，那是分裝後之價格，堪認其意思係指曾購買分裝後之
      小包毒品，也曾購買數量較多而以「錢」作計算單位。綜
      上以觀，足認甲○○所稱向被告購毒等上情，當係出於其
      己身之真實經歷，此從其所稱價錢之計算或以包作單位、
      或以錢作單位，尤非虛設杜撰之詞可比。又因甲○○所稱
      向乙○○購買海洛因及甲基安非他命毒品，曾陳述價錢每
      次500 元或1000元，計約2 、30次（未區分何種毒品幾次
      ），亦曾陳述海洛因半錢9000元，甲基安非他命1 錢5000
      元；但未曾說明其與被告交易時，究竟係幾次係以錢作單
      位購買、幾次係以包作單位而購買，再者，因證人甲○○
      於法院審理時之翻異其詞，欲其再詳實供述，或時日已久
      記憶有限、或迴護被告之心態，而已不可得，兼以被告否
      認販賣毒品犯行，致法院無從究明甲○○於警詢中所指先
      後2 、30次向被告購入毒品之確實次數，暨其歷次確實金
      額；證人亦無於偵查中供述確實購買二種毒品之分別次數
      ，且其購毒之頻率又不一定，惟觀證人甲○○之上開證述
      內容，實可見證人甲○○向被告購買海洛因及甲基安非他
      命之次數，必不至少於20次，且其歷次買賣金額，亦不低
      於500 元，據此，本於「罪證有疑，利歸被告」證據法則
      ，爰認定證人自92年3 月間某日起至92年9 月19日止，在
      被告住處附近，以一包500 元價格，先後20次向被告購入
      毒品海洛因及甲基安非他命；據此推算，被告出售給證人
      甲○○之毒品海洛因及甲基安非他命之歷次交易金額總計
      應為10000 元（計算式：500x20=10000，無法區分二種毒
      品之個別獲利）。
 《5》被告販賣海洛因毒品給許進財之部份:
    1.許進財於92年7月至9月間，每2、3天1次，以每包500元之
      價格，在屏東市○○路至正國中後方附近，向乙○○購買
      毒品海洛因，最後一次是92年9 月17日上午10時許購買，
      共計約購買20次。
    2.證人許進財於警詢陳述：「共向乙○○購買20幾次，每次
      都購買500元一小包。」、「大約從92年8月份起至同年9
      月底止。」（屏警分刑字第09300022970號卷第46-47 頁）
      。於偵查中則以證人身分結證稱：「我從92年7、8月開始
      跟乙○○買毒品海洛因，時間有點久了，大約2、3天跟他
      買一次毒品，在屏東市○○路的路上買，我都跟他買500
      元到1000元等語。」（92年核退偵字第55號卷第34-35 頁
      ）。於原審審理時則證述：「有向被告買過毒品海洛因，
      每次買500 元。從91年開始向他買，正確時間我忘記了，
      約1個禮拜向他買1次，前後買了約2、3次，經檢察官詰問
      其在檢察官偵查時陳述從92年7、8月間開始購買之情形是
      否正確，許進財稱: 我都是斷斷續續購買，在檢察官那裡
      說的才實在等語。」（原審卷二第56－58頁）。勾稽以觀
      ，堪認證人許進財所指證者，無非係其自92年7、8月間某
      日起至遭查獲為止，在屏東市○○路一帶，以每包（份量
      不詳）500 元價格，或以每包（份量不詳）1000元之價格
      ，先後約20次向被告購入海洛因毒品等節，應無疑問。又
      其雖稱92年7 、8 月間開始購買，但以其每2 、3 天向被
      告購買一次前後共20次，且扣除被告執行觀察勒戒及有期
      徒刑期間，故許進財所稱92年7 、8 月間開始購買。從最
      有利於被告之方式計算，爰職權認定證人許進財自92年7
      月間某日起至92年9 月19日止，先後20次向被告購入海洛
      因，每次1 包，價格500 元；據此推算，被告與證人許進
      財買賣海洛因之歷次交易金額總計應為10000 元（計算式
     ：500x20=10000）。
 《6》被告販賣甲基安非他命毒品給翁順吉部份:
    1.翁順吉於91年間某月份起至92年9 月19日遭查獲止，以每
      錢5000元之價格，在屏東縣鹽埔鄉○○村○○路46號乙○
      ○住處路上附近，向其購買甲基安非他命毒品，共計5 次
      。
    2.證人翁順吉於警詢證述：「我共向乙○○購買20幾次甲基
      安非他命毒品，太久了，正確日期不記得，大約在92 年9
      月19日警方查獲我之前，大約從91年開始，每次購買的地
      點均在乙○○屏東縣鹽埔鄉新二村之住所。」（屏警分刑
      字第09300022970 號卷第54-55 頁）。於偵查中則以證人
      身分結證稱：「91年1 月出獄後跟乙○○買過幾次毒品，
      有時1 星期買2 、3 次，有時1 個月也不會找他，因為我
      還有別的貨源，我大概跟他買過約5 次左右，我向他買毒
      品之價格1 錢5000元或2 錢10000 元。都在新圍他的住處
      的路上交易，我在第二次警詢時說我是91年年底開始到92
      年9 月19日，跟他買過20幾次，是警方要我講一個形式給
      他，讓他們比較好做筆錄。」（92年核退偵字第55 號 卷
      第30-31 頁」。於原審審理時則翻稱：「我沒有跟被告買
      過安非他命因為我在甲○○家裡被抓到，當時警察已經把
      筆錄製作好了，我們負責唸而已，警察說這樣我們就可以
      回去了。我在檢察官那裡證述說向被告購買安非他命是警
      察教我的，他說我以後開庭要如何說。」（原審卷二第67
      頁）。
    3.證人翁順吉於原審審理時已翻異其詞，供稱係警方筆錄已
      做好，要其指證被告乙○○販毒云云，然觀其於偵查中證
      稱: 警方要我講一個形式給他，讓他們比較好做筆錄等語
      。顯見警方並無事先製作完成筆錄而要證人翁順吉依警方
      之筆錄而陳述，其反而係要證人交代清楚購買毒品之時間
      、次數，故證人翁順吉於原審之翻異前詞，其真實性足啟
      人疑竇，且適足以證明其在原審時之證詞係出於曲意迴護
      被告。況證人翁順吉確實因毒品危害防制條例案，於91年
      1 月8 日假釋出獄，有其前案紀錄表在卷足參（原審卷一
      第97頁），核與證人於偵查中所稱:91 年1 月出獄後跟乙
      ○○買過幾次等語，堪認相符。本院參諸證人翁順吉歷次
      所指被告販賣毒品甲基安非他命之情節具體，且供述大致
      相符；其警詢、偵查所供，堪足採信，綜合其指證之內容
      ，且以被告最有利之方式計算，堪認翁順吉係於91年某月
      份起至92年9 月19日遭查獲止，以每錢5000元之價格，在
      屏東縣鹽埔鄉○○村○○路46號乙○○住處路上附近，向
      其購買甲基安非他命毒品，共計5 次，交易所得約25000
      元。（計算式：5000x 5=25000）。
 《7》被告販賣甲基安非他命毒品給蔣孟家部份：
    1.蔣孟家於92年7 月8 日以後之7 月間某日起至92年9 月止
      ，以每包甲基安非他命毒品1000元之價格，每月買2 次，
      在屏東縣鹽埔鄉○○村○○路乙○○住家附近向其購買甲
      基安非他命，最後一次是92年9 月間某日在屏東市寶建醫
      院停車場向其購買。
    2.證人蔣孟家於警詢時證述：「販賣甲基安非他命給我的土
      公仔男子，真實姓名我不知道，我只知道他是屏東縣鹽埔
      鄉新圍村的人，我都至屏東市寶建醫院停車場找他，如遇
      到才向他購買，並無聯絡電話。」（屏警分刑字第
      09300000255 號卷第65頁）。於偵查中證述：「我最早約
      是在92年6 、7 月份開始的向他買，都是在他住家新圍附
      近跟他買，我都是先以電話聯絡的，我只跟他買甲基安非
      他命，一個月約買2 次，大概1 次都買1000元，大部分是
      打電話給他，如果他打來的話，並不會有號碼，我們會約
      地點，我再過去找他。」（92年核退偵字第55號卷第
      44-45 頁）。於原審審理時則證述：「購買1 、2 次，交
      易地點是屏東市寶建醫院停車場，只有這個地方，數量每
      次購買1000或2000元，是用夾鏈袋包裝，我用公用電話打
      土公仔之手機連絡。我在檢察官那裡說在土公仔新圍住處
      附近買過毒品，是有過一次，地點在路旁，那次買1000元
      ，我在檢察官那裡所說的毒品交易時間是指大約的時間，
      我在警詢、偵查所說的是實在，有看過筆錄才簽名，之前
      說買1000元，現在說2000元，2000元很少，多數都是買
      1000元，我在警詢講在寶健醫院停車場找他購買，那時是
      警察問去哪裡找被告，我說因為被告之機車有時會停在寶
      健醫院停車場，我就去那裡找他等語。」（原審卷二第
      106-107 頁）。證人蔣孟家自始陳稱向被告購買甲基安非
      他命毒品，觀其歷次所陳，或礙於時間經過而未至一字不
      差之程度，記憶稍有模糊，或係警方筆錄之記載容易使人
      誤認證人蔣孟家僅有在寶建醫院處所向被告購買毒品；然
      觀其於原審之證述，猶能前後相互稽合，堪認其指證確然
      一致，應無錯誤，證人既稱其在警詢、偵查之供述始實在
      ，足認被告於92年7 、8 月各有二次、以及9 月份有一次
      販賣甲基安非他命毒品給證人，為被告之利益計算，應認
      一次交易價格為1000 元 ，故被告歷次交易之獲利為5000
      元（計算式：1000x5= 5000）。且其於偵查中稱自92年6
      、7 月間起開始購買，但被告自92年6 月24日至92年7 月
      8 日在執行觀察勒戒，故應認其係自92年7 月8 日以後，
      向被告購買。
《8 》以上證人之購毒時間均不包涵乙○○91年6 月3 日至91年
      6 月24日以及92年6 月24日至92年7 月8 日之觀察勒戒執
      行期間；以及92年8 月29日至92年9 月8 日入監執行有期
      徒刑之期間，自不待言。
 （三）被告販賣毒品予上開證人，其主觀營利意圖之認定：
    1.被告飾詞否認販賣第一、二級毒品以資圖利之犯行，兼以
      法院勾稽相關卷證結果，被告向他人購入第一、二級毒品
      之時間、地點、對象及其價格，均無相關資料可供查考。
      惟按，販賣毒品之行為，本無一定之公定價格，是其各次
      買賣價格，當亦各有差異，或隨供需雙方之資力、關係之
      深淺、需求之數量、貨源充裕與否、販賣者對於資金之需
      求如何，殷切與否，以及政府查緝之態度，進而為各種不
      同之風險評估，而為機動性調整，是其價格標準，自非一
      成不變。況且，販賣者從各種「價差」或「量差」或係「
      純度（如摻入葡萄糖等物）」謀取利潤方式，或有差異，
      然其所圖利益之非法販賣行為目的，則屬相同，並無二致
      。因之，販賣利得，除經行為人（被告）坦承，或其價量
      至臻明確，確實難以究其原委。但依一般民眾普遍認知毒
      品之非法交易，向為政府查禁森嚴，且重罰不寬貸，衡諸
      常情，倘非有利可圖，絕無平白甘冒被重罰高度風險之理
      ，從而，舉凡其有償交易，除足反證其確另基於某種非圖
      利本意之關係外，通常尚難因無法查悉其買進、賣出之差
      價，而諉無營利之意思，或阻卻販賣犯行之追訴（參照最
      高法院87年臺上字第3164號判決意旨）。況販賣毒品之販
      賣行為，係行為人基於營利之目的，而販入或賣出毒品而
      言。販賣毒品者，其主觀上須有營利之意圖，且客觀上有
      販賣之行為即足構成，至於實際上是否已經獲利則非所問
      。即於有償讓與他人之初，係基於營利之意思，並著手實
      施，而因故無法高於購入之原價出售，最後不得不以原價
      或低於原價讓與他人時，仍屬販賣行為。必也始終無營利
      之意思，縱以原價或低於原價有償讓與他人，方難謂為販
      賣行為，而僅得以轉讓罪論處（最高法院93年臺上字第
      1651號判決意旨參照）。
    2.毒品價格昂貴、取得不易性質，自客觀以言，倘無利可圖
      ，則被告自無屢屢為上開證人冒險取貨之意願。據此，被
      告於販入、販出之間，應有相當利潤賺取，當堪認定。綜
      上所述，被告確有如事實欄所載，前後多次販賣海洛因或
      甲基安非他命毒品予林天生、彭全良、潘世民、甲○○、
      許進財、翁順吉、蔣孟家等證人，資以營利之販賣行為，
      應甚明灼，洵堪認定。又其歷次交易金額總計為65500 元
      （5000+500+10000+10000+10000+25000+5000=65500 元）
      細分之，毒品海洛因部分: 許進財10000 元；毒品甲基安
      非他命部份: 彭全良500 元、潘世民10000 元、翁順吉
      25000 元、蔣孟家5000元，毒品海洛因或甲基安非他命獲
      利無法區分者: 林天生5000元、甲○○10000 元。被告獲
      利如上，其有連續販賣毒品海洛因、甲基安非他命犯行，
      事證明確，被告上開所辯云云，核係卸責之詞，不足採信
      ，其犯行洵堪認定，應依法論科。
參、論罪科刑：
一、按海洛因、甲基安非他命，為毒品危害防制條例第2條第2項
    第1、2款所指之第一、二級毒品。販賣毒品，並不以販入之
    後，復行賣出為要件，祇須以營利為目的，販入或賣出有一
    於此，其犯罪即屬成立，不以得利為必要（最高法院68年台
    上第606 號判例意旨參照）。核被告所為，係犯毒品危害防
    制條例第4 條第1、2項之販賣第一、二級毒品罪。被告販賣
    毒品海洛因、甲基安非他命前後持有毒品之低度行為，應為
    販賣之高度行為所吸收，均不另論罪。被告前後多次販賣第
    一、二級毒品之犯行，時間緊接，手法相類，所犯復係構成
    要件相同之法條罪名，顯係基於概括犯意而反覆為之，為連
    續犯，應依刑法第56條規定，以一罪論；惟因販賣第一級毒
    品罪之法定本刑為死刑或無期徒刑，販賣第二級毒品罪之法
    定最高本刑為無期徒刑，依刑法第64條第1 項、第65條第1
    項之規定，依法均不得加重，故僅就得有期徒刑或併科罰金
    之法定罰金刑部分，加重其刑。被告行為後，刑法業於94年
    2 月2 日修正公布95年7 月1 日施行，修正後刑法第2 條第
    1 項規定：「行為後法律有變更者，適用行為時之法律。但
    行為後之法律有利於行為人者，適用最有利於行為人之法律
    。」並刪除刑法第56條連續犯之規定，依修正後刑法之規定
    ，則被告所犯上述各罪，應依數罪併罰之規定，分論併罰。
    比較新、舊法之規定，修正後之規定並非有利於被告，應依
    刑法第2 條第1 項前段之規定，依行為時之法律，對被告所
    犯上述販賣第一級毒品及販賣第二級毒品罪二罪，分別論以
    連續犯並就有期徒刑或併科罰金部分，加重其刑。被告所犯
    連續販賣第一級毒品及連續販賣第二級毒品二罪，犯意各別
    ，行為互殊，應予分論併罰。又被告行為後刑法第51條第5
    款規定已有修正，依行為時刑法第51條第5 款規定：「宣告
    多數有期徒刑者，於各刑中之最長期以上，各刑合併之刑期
    以下，定其刑期。但不得逾二十年。」修正後刑法第51條第
    5 款規定：「宣告多數有期徒刑者，於各刑中之最長期以上
    ，各刑合併之刑期以下，定其刑期。但不得逾三十年。」比
    較新、舊法之規定，修正後之規定，非有利於被告，亦應依
    刑法第2 條第1 項前段之規定，依行為時之法律，定其應執
    行刑。又參酌被告僅販賣第一級毒品海洛因予許進財、林天
    生、甲○○三人，然數量非鉅，所得不多，其所為對於他人
    及國家社會侵害之程度尚非重大等一切情狀，認被告此部份
    之犯罪情節與毒品危害防制條例第4 條第1 項死刑或無期徒
    刑之法定本刑相較，縱對之科以最低度法定刑猶嫌過重，在
    客觀上以一般國民生活經驗法則為之檢驗，實屬情輕法重，
    當足引起一般人之同情，是本院認為被告此部份之所為，顯
    有堪資憫恕之處，爰就被告販賣第一級毒品海洛因部分，依
    刑法第59條規定酌量減輕其刑。又行為時刑法第59條規定：
    「犯罪之情狀可憫恕者，得酌量減輕其刑。」修正後第59條
    規定：「犯罪之情狀顯可憫恕，認科以最低度刑仍嫌過重者
    ，得酌量減輕其刑。」修正前後之文字用語雖有不同，但實
    務上對於行為時刑法第59條之適用均與修正後刑法第59條規
    定意旨相符，是該部分並不生新舊法律比較適用之問題，自
    應適用現行有效之刑法第59條之規定，併此敘明。又修正前
    刑法第64條第2 項規定：「死刑減輕者，為無期徒刑，或為
    十五年以下十二年以上有期徒刑。」第65條第2 項規定：「
    無期徒刑減輕者，為七年以上有期徒刑。」修正後刑法第64
    條第2 項規定：「死刑減輕者，為無期徒刑。」第65條第2
    項規定：「無期徒刑減輕者，為二十年以下十五年以上有期
    徒刑。」比較新舊法之規定，修正後之規定，非有利於被告
    ，應依刑法第2 條第1 項前段之規定，適用修正前行為時刑
    法第64條第2 項、第65條第2 項之規定，就販賣第一級毒品
    海洛因部分對死刑、無期徒刑部分予以酌減其刑，並與連續
    犯之加重部分，先加後減之。
二、原審疏未詳查認，認並無積極證據足以證明被告涉犯公訴意
    旨所指販賣第一、二級毒品之犯行，而諭知被告無罪，即有
    不當。檢察官上訴意旨認被告確有販賣第一級毒品及第二級
    毒品之行為，指摘原判決不當，為有理由。原判決有上揭可
    議之處，自應由本院將原判決予以撤銷改判。審酌被告素行
    不佳，有偽造文書、施用毒品等多次前科（本院卷第16-19
    頁），知情施用毒品者容易上癮而戒除不易，毒品除嚴重傷
    害個人身心外，亦足以腐蝕民心國基，可見毒品之危害深鉅
    ，僅為一己私利而多次販售具成癮性、濫用性、侵害性之第
    一、二級毒品以營利，本不宜輕處，念其所販賣之毒品數量
    不多、販售所得財物非巨，時間亦非長久等一切情狀，分別
    量處如主文第二項所示之刑，並依行為時之法律定其應執行
    之刑，並依其性質，認有禠奪公權之必要，爰諭知販賣第一
    級毒品部分禠奪公權6 年，販賣第二級毒品部分禠奪公權4
    年，並就其中最長之期間執行之。另被告行為後，刑法第37
    條第2 項亦於94年2 月2 日修正公布，自95年7 月1 日施行
    ，修正後之刑法第37條第2 項，將裁量宣告褫奪公權之有期
    徒刑宣告刑下限，由6 月提高為1 年，比較新舊法結果，本
    以修正後之規定較有利於被告2 人，然按因褫奪公權之宣告
    依刑法第34條第1 款之規定，為從刑，且因從刑附屬於主刑
    ，除法律有特別規定者外，從刑應依主刑所適用之法律。經
    查本件主刑部分既乃依修正前之刑法第65條第2 項、第64條
    第2 項、第65條第2 項、第51條第5 款、第9 款、第10款之
    死刑、無期徒刑加重之限制及減輕之方法以及數罪併罰應執
    行刑之執行方法作為酌減被告刑度之依據，則本院爰適用94
    年2 月2 日修正前刑法第37條第2 項規定，定被告褫奪公權
    之分別期間及定其執行期間（以最長計較），以示懲儆。又
    被告乙○○於92年6 月24日遭查扣之第二級毒品安非他命淨
    重5.8 公克、電子秤1 個、空夾鏈袋600 只等物，已據台灣
    屏東地方法院以92年聲字第529 號裁定宣告沒收銷毀，並由
    台灣屏東地方法院檢察署以92年度執他字第1308號執行沒收
    違禁物報結，此有台灣高等法院被告前案紀錄表在卷（本院
    卷第17頁），應已不復存在，雖其電子秤、夾鏈袋與販毒應
    有關聯，然毒品危害防制條例第19條第1 項前段係規定供犯
    罪所用或因犯罪所得，且以屬於被告所有者為限，始應予以
    沒收，立法例採相對義務沒收主義（參照最高法院89年度臺
    上字第5605號判決意旨），故就上開物品，於本案爰不為沒
    收之諭知。又被告販賣第一級毒品所得財物1 萬元、販賣第
    二級毒品所得財物4 萬零5 百元，以及無從區分係一級或二
    級毒品之獲利1 萬5 千元之部份，雖均未扣案，仍均應依毒
    品危害防制條例第19條第1 項之規定沒收之，如全部或一部
    不能沒收時，以其財產抵償之。至於未扣案之不詳型號之行
    動電話門號0000000000號、0000000000號（均含手機及SIM
    卡）為被告所有，為被告所坦認在卷（本院卷第33頁），且
    供販毒聯繫犯罪之所用，應依毒品危害防制條例第19條第1
    項規定宣告沒收。如全部或一部不能沒收時，追徵其價額。
據上論斷，應依刑事訴訟法第369條第1項前段、第364條、第299
條第1 項前段，毒品危害防制條例第4 條第1 、2 項、第19條第
1 項、修正前刑法第56條、第64條第2 項、第65條第2 項、第51
條第5 款、第8 款、第37條第2 項，刑法第2 條第1 項前段、第
11條前段、第59條，判決如主文。
本案經檢察官姜麗儒到庭執行職務
中    華    民    國    95    年    11    月    22    日
                  刑事第八庭    審判長法  官  李炫德
                                      法  官  蔡國卿
                                      法  官  簡志瑩
以上正本證明與原本無異。
如不服本判決應於收受本判決後10日內向本院提出上訴書狀，其
未敘述上訴理由者，並得於提起上訴後10日內向本院補提理由書
狀（均須按他造當事人之人數附繕本）「切勿逕送上級法院」。
中    華    民    國    95    年    11    月    22    日
                                      書記官  白  蘭
附錄本判決論罪科刑法條：
毒品危害防制條例第4條第1、2項
製造、運輸、販賣第一級毒品者，處死刑或無期徒刑；處無期徒
刑者，得併科新臺幣 1 千萬元以下罰金。
製造、運輸、販賣第二級毒品者，處無期徒刑或 7 年以上有期徒
刑，得併科新臺幣 7 百萬元以下罰金。


司法院資訊處製作；財團法人民間司法改革基金會備份。
